【裁判字號】    89,易,2442
【裁判日期】    900119
【裁判案由】    竊盜
【裁判全文】
臺灣臺北地方法院刑事判決                        八十九年度易字第二四四二號
    公  訴  人  臺灣臺北地方法院檢察署檢察官
    被      告  甲○○
右列被告因竊盜案件，經檢察官提起公訴（八十九年度偵字第一四六五四號），本院
判決如左：
    主  文
甲○○無罪。
    理  由
一、公訴意旨略以：被告甲○○意圖為自己不法之所有，於民國（下同）八十八年九
    月中旬，在台北縣新店市東山高中教室內，竊取丙○○（原名陳凌翰，於八十九
    年三月十四日更名登記為丙○○）所有之現金新台幣（下同）五十元、學生證、
    金融卡、身分證各一枚及皮夾一個等物得逞。嗣於八十九年七月十九日晚上十一
    時三十分許，經警於甲○○身上查獲丙○○所有之身分證一枚，而查悉上情，因
    認被告甲○○涉犯有刑法第三百二十條第一項之竊盜罪嫌等語。
二、按犯罪事實應依證據認定，無證據不得推定其犯罪事實；又不能證明被告犯罪者
    ，應諭知無罪之判決，刑事訴訟法第一百五十四條、第三百零一條第一項分別定
    有明文。又事實之認定，應憑證據，如未能發現相當證據，或證據不足以證明，
    自不能以推測或擬制之方法，為裁判基礎；且認定不利於被告之事實須依積極證
    據，苟積極證據不足為不利於被告事實之認定時，即應為有利於被告之認定；另
    認定犯罪事實所憑之證據，雖不以直接證據為限，間接證據亦包括在內，然而無
    論直接證據或間接證據，其為訴訟上之證明，須於通常一般之人均不致有所懷疑
    ，而得確信其為真實之程度者，始得據為有罪之認定，倘其證明尚未達到此一程
    度，而有合理之懷疑存在而無從使事實審法院得有罪之確信時，即應由法院為諭
    知被告無罪之判決。最高法院四十年台上字第八六號、三十年台上字第八一六號
    、七十六年台上字第四九八六號判例可資參照。
三、本件公訴人認被告甲○○涉犯刑法第三百二十條第一項之竊盜罪嫌，無非係以被
    害人丙○○於警、偵訊中之指述及贓物認領保管收據一紙（即扣得之身分證一枚
    ）等為其主要論據。訊據被告甲○○堅詞否認有何前開竊盜之犯行，辯稱：扣案
    之身分證是伊在八十幾年開計程車時，在清理計程車內發現的，伊撿到後並未使
    用該身分證，因年紀相差太多，且又不懂法律，才沒拿去報案，至於東山高中，
    伊不曾在八十八年九月間到過該學校，更無在該高中教室內，竊取被害人的東西
    等語。經查：被害人丙○○自初領以迄目前申請換領、補領國民身分證紀錄共有
    三次，分別為八十六年十一月二十一日初領、八十七年四月三日補領及八十九年
    三月十四日換領，且八十七年四月三日補領身分證時，未附任何證件，是依程序
    核對警察局之口卡而補發，另八十九年三月十四日換領身分證，是以八十七年四
    月三日之身分證換發；又補領身分證要遺失身分證才可補領，至於換領原因很多
    ，如身分證破損，更改名字，照片不好看，均可換領，惟換領時無論如何，均須
    以原有之身分證來換，否則不能換領等情，業據證人即台北市士林區戶政事務所
    戶籍員乙○○到庭證述綦詳，且有電話紀錄及該所函附資料（包含換領、補領身
    分證申請書、口卡、戶籍謄本各一份）在卷可憑，足見被害人丙○○確係於八十
    七年四月三日因遺失身分證而申請補領身分證，並於換發新身分證後，嗣直至八
    十九年三月十四日因由陳凌翰更名為丙○○，始再由其父母持前開八十七年三月
    十四日補領之身分證代為前往換領更名後之新身分證無訛，是被害人丙○○於八
    十八年九月中旬並未在台北縣新店市東山高中教室內遺失身分證，而被告為警查
    獲持有被害人已領回剪斷丟棄之身分證一枚，自係被害人於八十七年四月三日以
    前業經遺失之原身分證堪可認定。另質之被害人丙○○於本院庭訊中亦到庭證述
    ：伊在警局領回之身分證是以前遺失的那一張，在東山高中教室內伊並未遺失身
    分證，至於警局中伊說東山高中教室內有遺失身分證，是伊母親告訴伊曾經遺失
    過身分證，伊才以為是在東山高中遺失的等語，按扣案經被害人領回之身分證即
    確係被害人前遺失之身分證，而非東山高中教室內所失竊之物品，則公訴人僅以
    被告為警查獲時，身上確有被害人丙○○之身分證，即逕認被害人丙○○於警偵
    訊中指述其身分證於東山高中教室內遭失竊為可採，並據以推測包含現金五十元
    、學生證、金融卡各一枚、皮夾一個均為被告所竊自屬無據，且本院復查無其他
    積極之證據，足資證明被告確有前往台北縣新店市東山高中教室內確取被害人財
    物之犯行，本件不能證明被告犯罪，爰依首開規定，依法為無罪之諭知。
四、至於被告拾得被害人丙○○於八十七年四月三日前已遭遺失之身分證，迄至八十
    九年七月十九日為警查獲前，均未向警察機關報案或依民法揭示程序處理遺失物
    ，是否另涉刑法侵占遺失物之罪嫌，宜由移案機關另行簽分處理，附此敘明。
據上論斷，應依刑事訴訟法第三百零一條第一項判決如主文。
本案經檢察官戴東麗到庭執行職務
中    華    民    國      九十      年       一        月      十九    日
                                      臺灣臺北地方法院刑事第七庭
                                          法  官  蔡  世  祺
右正本證明與原本無異。
如不服本判決，應於判決送達後十日內，向本院提出上訴狀。


司法院資訊處製作；財團法人民間司法改革基金會備份。
